【裁判字號】    97,訴,2760
【裁判日期】    970910
【裁判案由】    毒品危害防制條例
【裁判全文】
臺灣板橋地方法院刑事判決              97年度訴字第2760號
公  訴  人  臺灣板橋地方法院檢察署檢察官
被      告  乙○○
                    （現另案於臺灣臺北監獄臺北分監執行）
選任辯護人  李韶生律師
上列被告因毒品危害防制條例案件，經檢察官提起公訴（96年度
偵字第22155 、97年度偵字第6032號），本院判決如下：
    主  文
乙○○幫助施用第一級毒品，處有期徒刑肆月。又幫助施用第二
級毒品，處有期徒刑月。又明知為禁藥而轉讓，處有期徒刑捌
月。應執行有期徒刑壹年壹月。
被訴販賣第一級毒品部分，無罪。
    事  實
一、乙○○明知海洛因、安非他命分別係毒品危害防制條例所列
    管之第一級、第二級毒品，安非他命並經行政院衛生署公告
    為禁止使用之藥品，屬於藥事法第22條第1 項第1 款所稱之
    禁藥，非經許可，均不得擅自轉讓、施用或持有，詎其竟基
    於幫助他人施用第一級毒品海洛因及第二級毒品安非他命之
    犯意，於民國96年8 、9 月間某日，代其女友王佳錡向真實
    姓名不詳、綽號「阿嘉」、「阿清」之人購入海洛因及安非
    他命後，供王佳錡在其位於臺北縣樹林市鎮○街225 號之住
    處施用（王佳錡所犯施用第一級、第二級毒品罪部分，業經
    本院以96年度訴字第4077號刑事判決判刑確定）。復又基於
    無償轉讓禁藥之犯意，於96年9 月中旬某日，在顏智維（綽
    號「小黑」）位於臺北縣板橋市○○路276 號2 樓之住處樓
    下，將其所有之安非他命少許（未達毒品危害防制條例第8
    條第6 項所規定之一定數量）無償轉讓予顏智維，供顏智維
    在臺北縣板橋市○○○街108 巷12之1 號施用。嗣於96年9
    月22日凌晨零時10分許，為警持搜索票在臺北縣土城市○○
    路○段239 巷10號查獲，並扣得乙○○所有之海洛因一包、
    摻有海洛因之香菸一支、現金新臺幣（下同）二萬二千三百
    元及行動電話二具等物。
二、案經臺北縣政府警察局板橋分局、土城分局分別報請臺灣板
    橋地方法院檢察署檢察官偵查起訴。
    理  由
一、證據能力部分：
(一)證人甲○○於警詢中之證述，屬被告乙○○以外之人於審判
    外之陳述，依刑事訴訟法第159 條第1 項之規定，不得作為
    認定被告犯罪事實之證據。
(二)證人王佳錡於警詢中所為之證述，雖亦係被告以外之人於審
    判外之陳述，然經本院於審判期日調查證據時提示被告、辯
    護人並告以要旨後，渠等就證據能力方面均未聲明異議，且
    本院審酌證人王佳錡為被告之女友，前與被告均無怨隙，並
    無構詞誣陷被告之動機，且被告對其所證述之內容並不爭執
    ，是證人王佳錡於為警查獲後記憶猶新之際所為之證述，可
    信度甚高，如引為證據應屬適當，依刑事訴訟法第159 條之
    5 規定，即有證據能力。
二、有罪部分：
(一)前揭轉讓禁藥予證人顏智維，及幫助證人王佳錡施用第一級
    毒品海洛因、第二級毒品安非他命之事實，業據被告於偵查
    及本院審理中均供承不諱，核與證人顏智維於偵查中、證人
    王佳錡於警詢及偵查中所為之證述大致相符。又被告及證人
    王佳錡本次為警查獲時，因施用海洛因及安非他命之犯行，
    分別經本院以96年度訴字第4078號、第4077號刑事判決判刑
    確定乙節，亦有上開刑事判決書各一份在卷可按，此均足徵
    被告有取得海洛因之管道及證人王佳錡有施用海洛因、安非
    他命之需求。據此，本案事證明確，被告轉讓禁藥及幫助施
    用毒品之犯行，均堪認定。
(二)按海洛因、安非他命依序係毒品危害防制條例所列之第一級
    、第二級毒品，故核被告幫助王佳錡施用海洛因、安非他命
    之犯行，分別係犯刑法第30條第1 項前段、毒品危害防制條
    例第10條第1 項、第2 項之幫助施用第一級、第二級毒品罪
    ；另被告轉讓安非他命予顏智維之犯行，則係犯藥事法第83
    條第1 項之轉讓禁藥罪。被告持有海洛因及安非他命之低度
    行為，應為其幫助施用及轉讓之高度行為所吸收，均不另論
    罪。又被告轉讓安非他命之行為雖亦符合毒品危害防制條例
    第8 條第2 項轉讓第二級毒品罪之處罰規定，然藥事法第83
    條第1 項規定之「明知為偽藥或禁藥，而販賣、供應、調劑
    、運送、寄藏、牙保、轉讓或意圖販賣而陳列者，處七年以
    下有期徒刑，得併科新臺幣五百萬元以下罰金。」條文，係
    於93年4 月21日修正公布，同年月23日施行，其法定刑較毒
    品危害防制條例第8 條第2 項所定之法定刑「六月以上五年
    以下有期徒刑得併科新臺幣七十萬元以下罰金」為重；又毒
    品之範圍尚包括影響精神物質與其製品，藥事之管理亦非僅
    止於藥品之管理，是毒品未必係經公告之禁藥，禁藥亦非必
    為毒品，毒品危害防制條例與藥事法二者，並無必然之特別
    法與普通法關係，故除轉讓之第二級毒品達毒品危害防制條
    例第8 條第6 項之一定數量，經依法加重之法定刑較藥事法
    第83條第1 項之法定刑為重之情形外，因藥事法第83條第1
    項為後法，且為重法，應優先適用藥事法處罰（臺灣高等法
    院暨所屬地方法院94年11年25日法律座談會刑事類提案第8
    號決議，最高法院97年度台上字第3490號判決意旨參照），
    是公訴意旨認被告轉讓安非他命予顏智維部分所為僅係犯毒
    品危害防制條例第8 條第2 項之轉讓第二級毒品罪，容有未
    恰，惟此部分起訴之基本事實同一，本院自仍應予以審理，
    並依法變更為上開藥事法第83條第1 項之轉讓禁藥罪。被告
    所犯上開三罪間，犯意各別，行為互殊，應予分論併罰。另
    被告以幫助他人犯罪之意，參與施用第一級、第二級毒品構
    成要件以外之行為，此部分應各依刑法第30條第2 項幫助犯
    之規定減輕其刑。此外，起訴書中關於被告轉讓安非他命予
    顏智維之次數載為一至二次，並不明確，業經檢察官當庭確
    定僅起訴轉讓一次（參見本院97年7 月16日準備程序筆錄第
    2 頁），併此敘明。
(二)本院爰審酌被告為本案犯行前，僅有因施用毒品經觀察、勒
    戒之紀錄，有臺灣高等法院被告前案紀錄表一份在卷可按，
    尚非素行不良，惟其深知毒品對於人之身體健康有不良影響
    ，竟猶轉讓及幫助他人購買毒品，助長毒品流通，危害國民
    健康甚鉅，暨其犯罪後就此部分坦承犯行之態度等一切情狀
    ，分別量處如主文所示之刑，並定其應執行刑，以資懲儆。
(三)被告所轉讓或提供予證人顏智維、王佳錡施用之毒品，均經
    渠等施用完畢，是本件扣案之海洛因一包、摻有海洛因之香
    菸一支、現金二萬二千三百元及行動電話二具等物，雖係被
    告所有，然與其所為上開犯行間並無關聯，扣案供被告自行
    施用之海洛因一包及香菸一支部分，並已經本院以上開96年
    度訴字第4078號刑事判決諭知沒收銷燬在案，是本院爰均不
    諭知沒收，附此敘明。
三、無罪部分：
(一)公訴意旨另以：被告意圖營利而自真實姓名不詳、綽號「阿
    嘉」或「阿清」之友人處購入海洛因後，即基於販賣第一級
    毒品之犯意，於96年12月10日晚間9 時許（起訴書誤載為97
    年），在臺北縣樹林市○○路○段376 號1 樓樓下，以一千
    元之價格，販賣海洛因一小包（重量約0.1 公克）予甲○○
    。因認被告此部分所為，係涉犯毒品危害防制條例第4 條第
    1 項之販賣第一級毒品罪等語。
(二)按犯罪事實應依證據認定之，無證據不得認定犯罪事實；又
    不能證明被告犯罪者，即應諭知無罪之判決，刑事訴訟法第
    154 條第2 項、第301 條第1 項分別定有明文。復按毒品交
    易之買賣雙方，乃具有對向性之關係，為避免犯販賣、轉讓
    、施用、持有毒品等罪者嫁禍他人而虛偽陳述其毒品來源，
    俾圖藉毒品危害防制條例第17條規定減輕其刑，其自白之憑
    信性即比一般無利害關係之證人所為之證述較為薄弱，為擔
    保其陳述之真實性，以避免為邀寬典而為損人利己之不實陳
    述，是其陳述是否與事實相符，仍應調查其他證據以資審認
    ，必達於一般之人均不致有所懷疑，而得確信其為真實之程
    度者，始得採為被告有罪之認定，最高法院97年度台上字第
    3281號判決意旨可資參照。
(三)本件公訴意旨認被告涉犯毒品危害防制條例第4 條第1 項之
    販賣第一級毒品罪，無非係以證人甲○○於警詢及偵查中之
    證述及證人甲○○尿液檢驗報告、被告所持0000000000門號
    行動電話通聯紀錄及通訊監察譯文各一份為其主要論據。訊
    據被告固坦承與證人甲○○係朋友關係及持有0000000000門
    號行動電話等事實，惟堅決否認有販賣第一級毒品之犯行，
    辯稱：其為警查獲前，與證人甲○○間因債務糾紛已有怨隙
    ，是證人甲○○乃係挾怨誣指其販賣海洛因等語。
(四)經查：
  證人甲○○雖於偵查中指稱被告於上開時、地曾販賣海洛因
    予伊，然於本院審理中業已證稱伊並未向被告交易過毒品，
    伊因積欠被告一萬餘元之債務，並曾遭被告毆打，故對被告
    心生不滿，心想若被告被關，伊便不用還錢，方於偵查中誣
    指被告販賣海洛因予伊等語（參見本院審判筆錄第3 至7 頁
    ）。關於債務糾紛部分，除與被告所述相符外，證人甲○○
    前於警詢筆錄指稱被告販賣毒品時，即已表明此點（參見97
    年度偵字第6032號偵查卷第17頁），是被告與證人甲○○間
    具有債務糾紛乙節，應堪認定。故在兩人間具有債務糾紛之
    利害關係，且證人甲○○當時係因施用海洛因為警查獲，若
    陳述毒品來源，有可能藉毒品危害防制條例第17條規定減輕
    其刑之情形下，證人甲○○確有虛偽陳述毒品來源之可能，
    其於本院審理中既已更易前詞，與偵查中所述有所出入，則
    其前於偵查中所為證述之可信性，即非無疑。
  卷附與被告所持用0000000000門號行動電話相關之通聯記錄
    、通訊監察譯文，均係96年6 至8 月間之通話內容，與證人
    甲○○偵查中所述購買海洛因之時間即96年12月10日，相距
    三、四個月以上，復非被告與證人甲○○間之通話內容，顯
    難作為證人甲○○上開偵查中證述內容之補強證據。另扣案
    之海洛因一包及摻有海洛因之香菸一支，乃係被告於96年9
    月22日為警查獲時所扣案之物品，與上開公訴意旨所指之販
    賣時間96年12月10日，更無關聯。另證人甲○○之尿液檢驗
    報告，僅能證明其有施用海洛因之事實，至於其海洛因之來
    源是否即為向被告購得，自無法由上開尿液檢驗報告中得知
    。是上開公訴意旨所引之證據，亦均不足證明被告有於96年
    12月10日販賣海洛因予證人甲○○之行為甚明。
(五)綜上所述，證人甲○○於偵查中所為證述之可信度既尚有疑
    慮，其餘公訴意旨所引證據亦僅能證明被告曾持有毒品及被
    告與證人甲○○均有施用毒品海洛因之行為，無法證明被告
    是否確有於上開時間販賣海洛因予證人甲○○，是本件依調
    查所得之證據，尚無足夠之積極證據可資證明被告確有公訴
    意旨所指之販賣第一級毒品海洛因犯行，揆諸前揭法條及判
    決意旨，此部分既不能證明被告犯罪，自應就此部分諭知被
    告無罪之判決。
據上論斷，應依刑事訴訟法第299 條第1 項前段、第301 條第1
項、第300 條，藥事法第83條第1 項、毒品危害防制條例第10條
第1 項、第2 項，刑法第11條前段、第30條、第51條第5 款，判
決如主文。
本案經檢察官吳宗光到庭執行職務。
中    華    民    國    97    年    9     月    10    日
                    刑事第十四庭審判長  法  官  李幼妃
                                        法  官  鄭燕璘
                                        法  官  張紹省
以上正本證明與原本無異。
如不服本判決，應於判決送達後十日內敘明上訴理由，向本院提
出上訴狀（應附繕本），上訴於臺灣高等法院。
                                        書記官  周雅玲
中    華    民    國    97    年    9     月    24    日
附錄本案論罪科刑法條全文
藥事法第83條第1項
明知為偽藥或禁藥，而販賣、供應、調劑、運送、寄藏、牙保、
轉讓或意圖販賣而陳列者，處七年以下有期徒刑，得併科新臺幣
五百萬元以下罰金。
毒品危害防制條例第10條：
施用第一級毒品者，處六月以上五年以下有期徒刑。
施用第二級毒品者，處三年以下有期徒刑。


司法院資訊處製作；財團法人民間司法改革基金會備份。
